臺灣高雄地方法院刑事判決　　　　　　　 96年度易字第699號
公　訴　人　臺灣高雄地方法院檢察署檢察官
被　　　告　甲○○
上列被告因違反動產擔保交易法案件，經檢察官提起公訴（96年
度偵字第797 號），被告於本院準備程序為有罪之陳述，經合議
庭裁定由受命法官依簡式審判程序獨任審理，判決如下：
    主  文
甲○○動產擔保交易之債務人，意圖不法之利益，將標的物遷移
，致生損害於債權人，處有期徒刑伍月，如易科罰金，以新臺幣
壹仟元折算壹日。
    事  實
一、甲○○於民國95年4 月7 日，向南山人壽保險股份有限公司
    （下稱南山人壽）借款新臺幣（下同）90萬元，並依動產擔
    保交易法所規定之動產抵押方式，將車牌號碼9E-5210號 自
    用小客車（Mercedes-Benz 廠牌、ML320 型，車身號碼：4J
    GAB54E2YA1 6757 號，下稱上開車輛）設定動產抵押予南山
    人壽，用以擔保上開借款債務，為動產擔保交易之債務人。
    雙方約定自95年5 月10日起至98年4 月10日止，以每月為1
    期，共分36期，每期償付2 萬8,620 元；並約定上開車輛放
    置地點為甲○○位於高雄縣路竹鄉○○村○○街20號之住所
    （下稱上開約定擺放處所），且非經南山人壽書面同意，並
    辦理動產抵押變更登記者，不得遷移。詎料甲○○僅償付前
    5 期之分期款，自95年10月10日起即未繼續依約繳款，且旋
    意圖不法之利益，容任不知情之其他非得就上開車輛優先取
    償之普通債權人，擅將上開車輛予以遷移不明，致察覺甲○
    ○繳款情形有異之南山人壽，於同年11月7 日派員前去上開
    約定擺放處所查訪時，遍尋車輛無著，而無以立即占有上開
    車輛出（拍）賣取償，因此受有88萬7,220 元之本息債權未
    能及時受償之損害。
二、案經南山人壽訴請臺灣高雄地方法院檢察署檢察官偵查起訴
    。
    理  由
一、本件被告甲○○所犯為死刑、無刑徒刑或最輕本刑為3 年以
    上有期徒刑以外之罪，其於準備程序中就被訴犯罪事實，為
    有罪之陳述，經法官告知簡式審判程序之旨，並聽取當事人
    之意見後，依刑事訴訟法第273 條之1 第1 項規定，裁定由
    受命法官獨任進行簡式審判程序，合先指明。
二、訊據被告對於上開犯罪事實坦承不諱，且有車輛動產抵押暨
    借款契約書（臺灣高雄地方法院檢察署95年度他字第9878號
    卷，下稱他卷，第3 頁）、其他約定事項（他卷第4 頁）、
    動產擔保交易動產抵押設定登記申請書（他卷第5 頁）、票
    據明細1 份（他卷第8 至10頁、第14頁）、電話催收聯絡表
    1 份（他卷第11至13頁）、存證信函（他卷第15頁）、外訪
    報告單暨照片（他卷第17至24頁）在卷可查，足認被告之自
    白應合於事實，可堪採信。再者，被告既自95年10月10日起
    即無資力繼續依約繳款，而在此等情狀下，係屬上開車輛動
    產抵押權人之告訴人，依法本得占有該車輛優先取償，且被
    告主動通知告訴人前來占有該車輛，甚或主動將該車輛之占
    有交付予告訴人，均核無困難，本為眾所週知，被告亦無由
    諉為不知，被告卻捨此不由，反容任其他就上開車輛之取償
    非居於優先地位之普通債權人，擅將車輛遷移，致令告訴人
    占有、取償無著，則由被告將自身處分權受限之財產與其餘
    處分權未受限之財產等視，而容任普通債權人恣意遷移取走
    ，以避免自身續遭各該普通債權人持續追索之舉，堪信被告
    確具不法利益之意圖無訛。綜上，本件事證明確，被告之犯
    行至堪認明。
三、核被告所為，乃係犯動產擔保交易法第38條之動產擔保交易
    人意圖不法利益，將標的物遷移，致生損害於債權人罪。被
    告容任不知情之其他債權人，擅將上開車輛予以遷移，應論
    以間接正犯。
四、本院審酌被告明知自身僅償付5 期款項而猶仍積欠告訴人88
    萬餘元之款項無力償付，卻不思將車輛交予告訴人出（拍）
    賣取償，反容任他人擅將上開車輛予以遷移，確已致告訴人
    受有損害，復迄未與告訴人達成和解，或償付告訴人分文以
    稍減告訴人損失，所為誠屬不該，惟念被告除本案外，別無
    其他刑案紀錄，有臺灣高等法院被告前案紀錄表1 份在卷足
    稽，應非素行不佳之人，且被告於本院審理中，尚知坦承犯
    行，及被告容任他人擅將車輛遷移之犯行，較諸另行主動出
    賣、出質上開車輛等，惡性也顯然較輕等一切情狀，爰量處
    如主文所示之刑；末並斟酌被告於偵查中自陳其現因躲避諸
    多債主而居無定所乙節（他卷第29頁），諭知以1000元折算
    1 日之易科罰金折算標準。
據上論斷，應依刑事訴訟法第273 條之1 第1 項、第299 條第1
項前段，動產擔保交易法第38條，刑法第11條前段、第41條第1
項前段，罰金罰鍰提高標準條例第1 條前段，判決如主文。
本案經檢察官乙○○到庭執行職務。
中　　華　　民　　國　　96　　年　　3 　　月　　23　　日
                  刑事第十庭  法　官  莊珮吟
以上正本證明與原本無異。
如不服本判決，應於判決送達後10日內，向本院提出上訴狀。
中　　華　　民　　國　　96　　年　　3 　　月　　23　　日
                              書記官  蔡妮君
附錄本案所犯法條：
《動產擔保交易法第38條》
動產擔保交易之債務人，意圖不法之利益，將標的物遷移、出賣
、出質、移轉、抵押或為其他處分，致生損害於債權人者，處3
年以下有期徒刑、拘役或科或併科6000元以下之罰金。
